臺灣基隆地方法院交通事件裁定　　　　　　　　　　九十二年度交聲字第一五二號
　　移　送 機　關　交通部公路總局台北區監理所基隆監理站
　　異　議 人　即
　　受　處 分　人　甲○○
右列受處分人因違反道路交通管理處罰條例案件，對於交通部公路局台北區監理所基
隆監理站中華民國九十二年八月五日所為之處分（原處分案號：基監字第裁四二－Ｚ
00000000號）聲明異議，本院裁定如左：
    主  文
異議駁回。
    理  由
一、按「汽車在行駛途中，不得驟然或任意換車道，如欲超越前車或變換車道時，應
    先顯示方向燈告知前後車輛，並保持安全距離及間隔，方得超越或變換車道。」
    、「汽車在雙向四車道行駛時，應依左列規定：．．．六、變換車道時，應讓直
    行車先行，並注意安全距離。」，高速公路交通管制規則第十一條、道路交通安
    全規則第九十八條第一項第六款定有明文。又按「汽車行駛於高速公路或設站管
    制之道路，而不遵管制之規定者，處汽車駕駛人新臺幣三千元以上六千元以下罰
    鍰。汽車駕駛人有前項情形，因而致人受傷者，吊扣其駕駛執照一年；致人重傷
    或死亡者，吊銷其駕駛執照；如有檢驗、鑑定或查證必要時，並得暫時扣留其車
    輛，其期間不得超過三個月。」、「汽車駕駛人有左列各款所列條款之一者，除
    依原條款處罰鍰外，並予記點：一、有第三十三條、第三十八條第一項、第四十
    條第一項、第四十五條、第四十七條第一款至第四款、第四十八條、第四十九條
    或第六十條第一項、第二項第一款至第三款情形之一者，各記違規點數一點。」
    ，道路交通管理處罰條例第三十三條第一項、第二項、第六十三條第一項第一款
    亦著有規定。
二、原處分意旨略以：異議人甲○○所有ＣＳ－一六九一號自用小客貨車，於民國九
    十二年四月十八日（裁決書誤載違規時間為九十二年五月五日）中午十二時三十
    分許，在國道三號高速公路北向十四點二公里處，未依規定保持行車安全距離變
    換車道肇事致二人受傷（即王文秀、異議人受傷），經員警到場處理，並製作交
    通事故調查筆錄、事故現場圖、道路交通事故調查報告表等，嗣經內政部警政署
    國道公路警察局任務編組第九警察隊木柵分隊員警江欣宙以受處分人有違反道路
    交通管理處罰條例第三十三條之規定舉發，經受處分人收受通知後，於舉發通知
    單上所載應到案日期前向原處分機關提出申訴，經原處分機關請舉發單位查復及
    綜合有關資料審查結果，依道路交通管理處罰條例第三十三條第一項、第二項及
    第六十二條第一項規定，裁處受處分人罰鍰新台幣三千元，吊扣駕駛執照十二個
    月，並記違規點數一點之處分。
三、異議人則異議稱：當初其變換車道至內車道後一兩分鐘，後方邱顯祥的車子自後
    方撞擊伊車子，因此失控翻覆，從內車道滑到路肩撞到護欄，其當時有看邱顯祥
    車子距離很遠才變換車道，有打方向燈，後來在內線車道行駛被撞，邱顯祥車子
    沒有煞車，乃就原處分聲明異議云云。
四、經查，本件受處分人即異議人甲○○，於右揭時、地，未保持安全距離變換車道
    致與同向行駛於內側車道之邱顯祥肇事，致人受傷之違規事實，業據另案受處分
    人邱顯祥於台灣台北地方法院另案（九十二年度交聲字八六一號）調查時坦承：
    「在快車道以九十八公里時速行駛，是甲○○變換車道時沒有看照後鏡，造成車
    禍的原因」等語，核與證人王文秀即另案受處分人邱顯祥車內之乘客證稱：「我
    坐在邱顯祥車內前座，當時邱顯祥的車子在最內側車道行駛，我們的右側也就是
    中線車道有一部客貨車（即指甲○○車）打方向燈，但是遲遲沒有切入內側車道
    ，後來邱顯祥就直行，突然他（即指甲○○）就切過來，所以擦撞，我左手手腕
    部位的骨頭及正中神經都有受傷。」等語相符（均見台灣台北地方法院九十二年
    七月二十九日訊問筆錄）；且查，另案受處分人邱顯祥於國道三號高速公路北向
    十四點二公里處行車速限為時速九十公里，以約時速九十八公里駕車行駛乙節，
    並經台灣台北地方法院於九十二年七月三十日以九十二年度交聲字第八六一號裁
    定：「邱顯祥汽車駕駛人，駕駛汽車行駛於高速公路，而不遵管制之規定，處罰
    鍰新臺幣參仟元。並記違規點數壹點。」，於九十二年八月十八日確定，有該交
    通事件裁定書正本在卷可稽，業據本院調閱台灣台北地方法院上開案卷審核無訛
    ；又依證人即現場執勤舉發內政部警政署國道公路警察局第一警察隊汐止分隊警
    員江欣宙證稱：「（問：本件根據什麼事實判斷異議人有違規？）因為異議人變
    換車道沒有保持安全距離，致使後方車輛反應不及撞到異議人的車子。發生的地
    點在於國道三號台北地院轄區，台北市交通事故鑑定委員會鑑定結果也相同。」
    等語（見本院九十二年十月八日訊問筆錄），並提出道路交通事故現場圖、雙方
    警詢筆錄、現場照片十八張及道路交通事故調查報告表（一）（二）、道路交通
    事故肇因研判表附卷可佐；再依道路交通事故現場圖之記載，在撞擊點附近，異
    議人所駕之ＣＳ－一六九一號自用小客貨車並無煞車痕，而案外人邱顯祥所駕之
    九Ｄ－○八九八號自小客車在撞擊點之後卻有二十二公尺的煞車痕；參照異議人
    於九十二年四月十八日十五時警訊時供述：「我行經肇事時地時，我有使用方向
    燈，然後由中線車道變換至內線車道，就與內線車道九Ｄ－○八九八號自小客車
    擦撞。該九Ｄ－○八九八號車前車頭撞撞我車左側及左後車燈。我左手手肘受傷
    。變換車道時有發現內線車道九Ｄ－○八九八號車，該車行駛內線車道，在我車
    左後方一百公尺。」、案外人邱顯祥於九十二年四月十八日十三時四十分警訊時
    供稱：「我行速約九八公里。行駛內側車道。當我行駛至該肇事地點時，我見中
    線車道自小客貨車ＣＳ－一六九一號離我約三十公尺，我見該車有使用左側方向
    燈，而該車並未變換車道至內線車道，我就繼續往前行駛，兩車距離約二十公尺
    時該車變換至內側車道，我緊急踩煞車已來不及就與該車擦撞而肇事。」、證人
    王文秀於九十二年四月十八日十五時警訊時供陳：「我是乘客，乘坐駕駛邱顯祥
    、車號九Ｄ－○八九八號自小客車，．．．當時我們行駛內側車道，發現中線車
    道有一部自小客貨車欲切入我車之車道，我車一樣保持九五左右車速行駛，當他
    突然切入時我車已來不及反應就與他車（即指甲○○車）擦撞。」，足認案外人
    邱顯祥駕駛自小客車沿國道三號公路往北方向行駛，行經肇事地點，同向異議人
    駕駛自小客貨車由中線車道變換至內側車道時，未遵守道路交通安全規則第九十
    八條第一項第六款變換車道時應讓直行車先行並注意安全距離之規定，致異議人
    變換車道後遭內側車道後方之邱顯祥車輛右側前車身擦撞後，案外人邱顯祥車輛
    失控再擦撞內側護欄，異議人車輛則失控撞擊外側護欄後翻覆於外側邊線上等情
    以致肇事；本件交通事故經台灣省台北縣區車輛行車事故鑑定委員會鑑定，該會
    鑑定意見書亦同此認定：「甲○○駕駛自小客貨車，變換車道不當為肇事原因，
    邱顯祥駕駛自小客車無肇事原因」等情，有該會九十二年七月十二日此鑑定第九
    二０六六二號鑑定意見書影本附卷可參；縱上，堪可認定證人王文秀、異議人所
    受之傷害與異議人甲○○之不當變換車道行為間，有相當之因果關係。至於異議
    人提出現場草圖辯稱Ｂ車為異議人之車輛，員警提出之現場圖不正確云云，經查
    ：經本院傳喚現場執勤及繪製道路事故現場圖之證人即內政部警政署國道公路警
    察局第一警察隊汐止分隊警員江欣宙、游崇舜到院結證，證人江欣宙證稱：「員
    警習慣先作草圖編碼，屬於Ａ車的跡證就編給Ａ車，屬於Ｂ車的跡證就編給Ｂ車
    。本件草圖上Ａ、Ｂ車是錯的，要以正式的道路事故現場圖及道路交通事故調查
    表的Ａ、Ｂ車才對。員警交給甲○○的草圖沒有更正，員警留檔的資料才有更正
    。內側的煞車痕是邱顯祥車子的煞車痕，內側至中外側的側滑痕及至路肩的括地
    痕是甲○○車子的。現場圖上二十二公尺的煞車痕是邱顯祥的車子的，現場筆錄
    邱顯祥有講他有煞車。內側護欄是邱顯祥車子撞的。遺留在護欄旁邊的零件是邱
    顯祥車子前面保險桿的零件。撞擊點是依據邱顯祥、甲○○講在內側車道碰撞，
    因為甲○○講在內側車道沒有踩煞車，所以甲○○的車子是碰撞後才有側滑痕，
    而側滑痕起點附近就是撞擊點，此從現場圖及照片可以看得出來。」等語、及證
    人游崇舜證稱：「到現場員警先測繪草圖予以編號，再依跡證研判是哪一車的跡
    證。本件草圖編號Ａ、Ｂ車弄錯，以正式的交通事故現場圖及交通事故調查報告
    表的Ａ車、Ｂ車才對。內側車道的二十二公尺的煞車是邱顯祥車子的煞車，警訊
    時邱顯祥稱行駛內側車道。內側護欄是邱顯祥撞的，他車上的零件是掉在內側護
    欄旁邊。車輛撞擊後甲○○的車子從內線有側滑痕滑向中外線，甲○○是被撞擊
    之後踩煞車才會產生側滑痕，就是從側滑痕的起點附近就可以看得出來就是撞擊
    點，此從現場圖、照片可以看得出來。」等語一致（均見本院九十二年十月二十
    四日訊問筆錄），並有交通事故現場圖及交通事故調查報告表附卷可佐，且異議
    人亦自承：「是被撞擊之後才踩煞車」等語，故內側車道二十二公尺煞車痕應屬
    邱顯祥車輛（交通事故現場圖Ｂ車）煞車時而造成，故證人江欣宙、游崇舜證稱
    ：「草圖上Ａ、Ｂ車編錯，以現場圖及事故調查表標示之Ａ車Ｂ車為準」等情，
    與事實相符，可以採信，異議人持錯誤之草圖主張其就本件交通事故無肇事原因
    云云，並非可採，附此說明。從而，原處分機關援引首揭規定裁處罰鍰新台幣三
    千元，吊扣駕駛執照十二個月，並記違規點數一點之處分，並無不當，本件異議
    為無理由，應予駁回。
五、據上論斷，應依道路交通案件處理辦法第十九條裁定如主文。
中　　　華　　　民　　　國　　九十三　　年　　　一　　　月　　 三十 　　日
                              　    臺灣基隆地方法院交通法庭
                                  　    法  官  鄭  景  文
右正本證明與原本無異。
對於本件裁定如有不服，應於收受送達後五日內，向本院提出抗告書狀，敘述抗告之
理由，抗告於臺灣高等法院。
                                      　書記官  賈  繼  藩
中　　　華　　　民　　　國　　九十三　　年　　　一　　　月　　 三十 　　日
